臺灣高等法院高雄分院刑事判決　　　　 94年度上易字第529號
上　訴　人　臺灣高雄地方法院檢察署檢察官
被　　　告　乙○○
　　　　　　甲○○
上列上訴人因被告等傷害案件，不服臺灣高雄地方法院94年度簡
上字第72號中華民國94年6 月28日第一審判決（聲請簡易判決處
刑案號：93年度核退偵字第624 號），提起上訴，本院判決如下
：
     主  文
原判決關於甲○○部分撤銷。
甲○○傷害人之身體，處有期徒刑月，如易科罰金，以佰元
折算壹日。
其他上訴駁回。
     事  實
一、甲○○與乙○○2 人於94年5 月18日下午3 時許，在位於高
    雄市苓雅區○○○路2 號之高雄國軍總醫院東側停車場，以
    丙○○（原名潘恩裕）積欠他人機車分期付款之款項為由，
    未表明身分即共同以手勾住丙○○之脖子，質問其是否為「
    潘恩裕」本人，丙○○以對方2 人素不相識，可能係代他人
    向其催討機車欠款，乃堅決否認，乙○○乃返回其車上欲取
    丙○○之資料前來核對，丙○○於乙○○離去後，因思及其
    謊言將被揭穿，乃趁隙逃走，甲○○隨後追趕，丙○○於翻
    越廁所旁之鐵欄杆時，不慎絆倒致手腳受傷，甲○○抓住丙○○後，竟單獨基於傷害之犯意，抓住丙○○之頭部向鐵欄
    杆撞，因而致丙○○頭部受有腫脹3 公分乘3 公分之傷害。
    後乙○○前來會合，丙○○乃告以其父在醫院內，願至其父
    面前解決機車欠款事宜。3 人遂至醫院，行至醫院大廳內，
    丙○○喊叫：「拜託幫我報案」，而該醫院醫勤組上士排長
    值星官據報乃前來處理，始查悉上情。
二、案經丙○○訴請高雄市政府警察局苓雅分局移送臺灣高雄地
    方法院檢察署檢察官偵查起訴。
     理  由
甲、撤銷改判部分（被告甲○○部分）：
一、訊據被告甲○○固坦承有於上述時地質問丙○○是否為「潘
    恩裕」本人，及追逐丙○○之事實不諱，惟矢口否認有前開
    傷害犯行，辯稱：我有與丙○○拉扯，但已無印象有拉他的
    頭撞鐵欄杆云云。惟查上開事實，業據證人即告訴人丙○○
    於原審及本院審理時指訴綦詳，核與目擊證人湯繼宗於原審
    結證：是甲○○拉丙○○頭去撞鐵欄杆等情相符（見原審94
    年度簡上字第72號卷第102 頁），並有驗傷診斷書1 紙在卷
    可稽。又查依卷附之驗傷診斷書所載，告訴人除頭部上方受
    有3 公分乘3 公分之腫脹傷害外，尚受有右手肘擦傷2 處、
    右膝擦傷、左足擦傷等情，而依告訴人於本院審理中自承：
    腳的部分是欄杆絆倒的，手的部分是我絆倒時，側面擦到的
    ，頭部是撞欄杆受傷的等語（見本院94年9 月29日審判筆錄
    ）。足見告訴人頭部之腫脹傷係被告造成的外，其餘手腳之
    傷害是自己翻越欄杆不慎絆倒所造成，甚為明確。檢察官聲
    請簡易判決處刑書上，認告訴人之右手肘擦傷，右膝擦傷及
    右足擦傷，係被告毆打所致，尚有誤會，併此明。次查，
    告訴人受傷之部分僅頭部上方一處，係被告抓其頭部撞鐵欄
    杆所造成，而地點係「高雄國軍總醫院」東側停車場廁所旁
    ，已如前述，則公訴人聲請簡易判決處刑書上認被告有在高
    雄國軍總醫院」大廳內有毆打告訴人之行為，亦屬誤會，附
    此說明。綜上所述，被告所辯上情，無非卸責之詞，不足採
    信。
    本件事證明確，被告之犯行，堪以認定。
二、核被告傷害人身體之行為，係犯刑法第277 條第1 項之傷害
    罪。原審未予詳查，遽為被告無罪之諭知，尚有未當。公訴
    人上訴意旨，指摘原審此部分判決不當，為有理由，自應由
    本院將原審此部分判決撤銷改判。審酌被告代人討債竟使用
    暴力，殊屬非是，犯後否認犯行，態度不佳，惟於本院審理
    時已與告訴人達成民事和解，有和解書1 紙在卷可稽等一切
    情狀，量處如主文第2 項所示之刑，並諭知易科罰金之折算
    標準，以資懲儆。
乙、上訴駁回部分（被告乙○○部分）
一、公訴意旨略以：被告乙○○與同案被告甲○○2 人，於93年
    5 月18日下午3 時許，在位於高雄市苓雅區○○○路二號之
    高雄國軍總醫院，以告訴人丙○○（原名潘恩裕）積欠機車
    分期付款之款項為由，未表明身分即共同以手勾住告訴人之
    脖子，質問告訴人是否為「潘恩裕」本人，告訴人因與甲○○、乙○○2 人素不相識，乃心生疑慮趁隙逃走，甲○○與
    乙○○2 人見狀旋上前追趕，至上開醫院之汽車停車場東側
    廁所前，告訴人因跳越鐵欄杆失足摔倒，被告2 人旋共同基
    於傷害人身體之犯意聯絡，先由甲○○抓住告訴人之頭部撞
    擊鐵欄杆後，又共同以拳打腳踢之方式毆打告訴人，告訴人
    不敵逃至上開醫院之大廳，被告2 人仍窮追不捨加以毆打，
    致告訴人受有頭部腫脹、右手肘擦傷、右膝擦傷及左足擦傷
    之傷害，嗣因毆打過程為告訴人之妹婿湯繼宗全程目睹而報
    警處理，並經上開醫院之上士值星官李思賢上前制止，始為
    警查悉上情，因認被告涉犯刑法第277 條第1 項之傷害罪嫌
    。
二、按被告未經審判證明有罪確定前，推定其為無罪；犯罪事實
    ，應依證據認定之，無證據不得認定犯罪事實。又不能證明
    被告犯罪者，應諭知無罪之判決，刑事訴訟法第154 條、第
    301 條第1 項分別定有明文。次按，認定犯罪事實所憑之證
    據，雖不以直接證據為限，間接證據亦包括在內，然而無論
    直接證據或間接證據，其為訴訟上之證明，須於通常一般人
    均不致有所懷疑，而得確信其為真實之程度者，始得據為有
    罪之認定，倘其證明尚未達到此一程度，而有合理之懷疑存
    在時，即難遽採為不利被告之認定，最高法院著有76年臺上
    字第4986號判例可資參照。又依刑事訴訟法第161 條第1 項
    規定，檢察官就被告犯罪事實，應負舉證責任，並指出證明
    之方法。因此，檢察官對於起訴之犯罪事實，應負提出證據
    及說服之實質舉證責任。倘其所提出之證據，不足為被告有
    罪之積極證明，或其指出證明之方法，無從說服法院以形成
    被告有罪之心證，基於無罪推定之原則，自應為被告無罪判
    決之諭知，最高法院亦著有92年臺上字第128 號判例可參。
    末按，告訴人之告訴係以使被告受刑事訴追為目的，是其陳
    述是否與事實相符，仍應調查其他證據以資審認，最高法院
    52年臺上字第1300號判例著有明文。
三、公訴人認被告有犯上開傷害罪嫌，係以告訴人丙○○之指訴
    ，證人湯繼宗警訊及偵查中之指證，及卷附之驗傷診斷書1
    紙，為其主要論據。訊據被告堅決否認有上開傷害犯行，辯
    稱：當時在高雄國軍總醫院東側停車場我們質問告訴人是否
    「潘恩裕」本人？他否認後我就返回車上要取資料來核對，
    後來告訴人跑了，甲○○去追他，我並沒有去追，也無拉告
    訴人的頭去撞鐵欄杆。後來到醫院大廳，告訴人就喊叫請人
    幫忙報案，嗣醫院值星官李思賢出面處理，亦無醫院大廳內
    毆打告訴人等語。
四、經查：
  (一)依卷附之驗傷診斷書所載，告訴人受有頭部腫脹3 公分乘3
    公分，右手肘擦傷2 處、右膝擦傷、左足擦傷等情。而告訴
    人之頭部腫脹傷係同案被告甲○○拉其頭部撞鐵欄杆所造成
    外，其餘傷勢則係告訴人於翻越鐵欄杆不慎絆倒所造成，業
    據告訴人於本院審理時供述明確，已如前述。而案發當時，
    僅甲○○1 人抓告訴人頭撞鐵欄杆等情，亦據證人湯繼宗於
    原審證述明確，亦如前述。而被告於告訴人否認其係「丙○○」本人之後，即返車欲取資料核對，告訴人乘隙逃跑，僅
    有甲○○1 人去追告訴人，被告並未一起追逐告訴人等情，
    亦據同案被告甲○○於本院審理時供述明確（見本院94年9
    月29日審判筆錄）。嗣告訴人於翻越鐵欄杆不慎絆倒，為甲○○抓其頭部撞鐵欄杆時，被告既未在現場，且屬突發事件
    ，自難遽認被告與甲○○有傷害之犯意聯絡。
  (二)嗣被告與告訴人及甲○○同至醫院大廳時，告訴人立即喊叫
    請人幫助報案，該醫院值星官李思賢據報前來處理，被告並
    無於醫院大廳內毆打之情事，亦據證人李思賢於本院審理時
    結證無訛（見本院94年9 月29日審判筆錄）。而告訴人所受
    頭部腫脹之傷害係甲○○所為，且地點係在高雄國軍總醫院
    東側停車場之廁所旁，已如前述。則告訴人於該醫院大廳內
    並未遭受被告毆打甚明。從而，告訴人、證人湯繼宗於警訊
    及偵查中指述被告有於醫院大廳內毆打告訴人之情事，顯與
    事實不符，均難採為不利於被告之認定。
五、綜上所述，被告所辯上情，應堪採信。此外，復查無其他確
    切之證據足證被告有公訴人所指之犯行，依上開判例之意旨
    ，應認被告犯罪，尚屬不能證明。則原審所為被告無罪判決
    ，尚無不當。公訴人上訴意旨，仍執前詞，指摘原審此部分
    判決不當，為無理由，應予駁回。
據上論斷，應依刑事訴訟法第368 條、第364 條、第369 條1 項
前段、第299 條第1 項前段、刑法第277 條第1 項、第41條第1
項前段、罰金罰鍰提高標準條例第1 條前段、第2 條，判決如主
文。
本案經檢察官林惠到庭執行職務。
中　　華　　民　　國　　94　　年　　10　　月　　13　　日
                  刑事第三庭    審判長法  官  周賢銳
                                      法  官  黃仁松
                                      法  官  謝宏宗
以上正本證明與原本無異。
本判決不得上訴。
中　　華　　民　　國　　94　　年　　10　　月　　14　　日
　　　　　　　　　　　　　　　　　　　書記官  熊惠津
附錄  本判決論罪法條：
中華民國刑法第277條第1項：
(普通傷害罪)
傷害人之身體或健康者，處2 年以下有期徒刑、拘役或1,000 元
以下罰金。
                                                      K
